【裁判字號】    98,交抗,1311
【裁判日期】    980525
【裁判案由】    違反道路交通管理處罰條例
【裁判全文】
臺灣高等法院交通事件裁定            98年度交抗字第1311號
抗  告  人
即受處分人  甲○○
上列抗告人即受處分人因違反道路交通管理處罰條例案件，不服
臺灣士林方法院，中華民國98年3月31日所為裁定（98年度交聲
字第296號），提起抗告，本院裁定如下：
    主  文
抗告駁回。
    理  由
一、原裁定意旨略以：
（一）抗告人即受處分人駕駛車號EU-5366號自小客車於民國97
      年12月8日凌晨2時21分許，行經國道一號南下28.5公里處
      時，經內政部警政署國道公路警察局第一警察隊員警以「
      經雷射槍測定行速131公里，限速100公里，超速31公里（
      測距190公尺）」之違規事實，掣單舉發，有內政部警政
      署國道公路警察局舉發違反道路交通管理事件公警局交字
      第Z1A010484號通知單影本、交通部公路總局北區監理所
      北監自裁字裁40-Z1A010484號違反道路交通管理事件裁決
      書、內政部警政署國道公路警察局第一警察隊98年2月12
      日公警一交字第0970174234號函各一紙在卷可憑，足堪認
      定。經查證人即本件舉發員警丙○○及乙○○2名證人所
      證，及當庭提出97年10月23日經濟部標準檢驗局雷射測速
      儀檢定合格證書1紙為證，就雷射槍操作流程、當日車流
      量、對異議人車輛測速情形等重要情節，互核均甚相符，
      異議人亦自承與該2名證人素不相識，該2名證人身為執法
      員警，自無理由甘冒偽證刑責，無故設詞誣陷異議人，其
      等證言洵堪採信。（二）且據二名證人證述，本件員警於
      整個執勤過程中均手持雷射槍對準道路上所有來車測速，
      並非待目睹特定超速車輛後才拿起雷射槍瞄準測速，又證
      人丙○○已執行測速勤務3年多，證人乙○○亦已執勤1年
      ，本案舉發時間又係凌晨2時許，車流量少，且車輛均會
      開亮頭燈等情，亦難認有誤認施測對象之可能，尚不足為
      有利異議人之認定。又本件縱認員警未能拍攝系爭車輛超
      速違規之照片，舉發程序有所瑕疵，衡以交通違規多係瞬
      間發生之事，執勤員警未能攝錄存證，雖有可議，惟顯非
      惡意違反取證程序，侵害異議人權利之情節亦非極重，衡
      以本件異議人上開違規已逾越速限31公里所涉及道路安全
      公共利益之均衡維護，原審認該程序瑕疵仍不足以影響本
      案認定。
（二）綜上所述，抗告人確有於前揭時、地，駕駛前開自用小客
      車超速行駛之違規事實，原處分機關依道路交通管理處罰
      條例第33條第1項第1款、第63條第1項第1款，據以裁罰異
      議人3千5百元，並記違規點數1 點，並無違誤，本抗告人
      之異議為無理由，爰予駁回等語。
二、抗告意旨略以：警車未開警示燈，從最內側車道攔下至路肩
    並告知超速，此攔停方式至為危險，期間員警僅出示雷射槍
    所測得數據131KM/h，且未提供車號、照片或錄影等相關直
    接佐證，當時深夜時段車輛均開大燈，該路段為四線彎道，
    車輛互有交錯且不只有抗告人所駕駛的車輛，即開單告發抗
    告人超速，抗告人當時並未超速，單憑前座員警利用車內後
    視鏡目視後方開大燈之車輛判定遠在3、4百公尺外之車輛或
    物件其方式有違物理原則且有誤判之可能；後座女警之測得
    數據，為何車輛或其他物件之數據又或是之前所遺留之數據
    ？兩員警於前座所看到及後座所測到的是否為同一車輛或物
    件而非他人的，法治社會法律講求證據，若以此粗糙方式開
    單，實難令人信服云云。
三、經查：
（一）按「汽車行駛於高速公路、快速公路或設站管制之道路，
      不遵使用限制、禁止、行車管制及管理事項之管制規則而
      有下列行為者，處汽車駕駛人新臺幣3000元以上6000元以
      下罰鍰：一、行車速度超過規定之最高速限或低於規定之
      最低速限。」、「汽車駕駛人有下列各款所列條款之一者
      ，除依原條款處罰鍰外，並予記點：一、有第33條第1項
      、第2項、第38條第1項、第40條、第45條、第47條第1款
      至第3款、第48條、第49條或第60條第1項、第2項第1款、
      第2款情形之一者，各記違規點數一點。」，道路交通管
      理處罰條例第33 條第1項第1款、第63條第1項第1款分別
      定有明文。
（二）抗告人於上揭時、地，駕駛前開車輛超速31公里之違規行
      為，為警以雷達槍測定行速為131公里，逕行製單舉發，
      此有內政部警政署國道公路警察局舉發違反道路交通管理
      事件公警局交字第Z1A010484號通知單影本、交通部公路
      總局北區監理所北監自裁字裁40-Z1A010484號違反道路交
      通管理事件裁決書、內政部警政署國道公路警察局第一警
      察隊98年2月12日公警一交字第0970174234號函各一紙在
      卷可稽，是抗告人違規超速之行為已堪認定。
（三）次查，本件員警所使用之手持式雷射槍測速設備，每年均
      送至經濟部標準檢驗局定期檢驗，最新1次之檢驗日期為
      97年10月23日，有效期限至98年10月31日，亦有經濟部標
      準檢驗局97年10月23日核發之雷射測速儀檢定合格證書影
      本附卷可參（原審卷第28頁），是本件所使用之雷達測速
      照相設備係屬正常運作，並無失準或故障之事。復以雷達
      測速儀係以雷射光束（不見光）直接瞄準行進中之車輛，
      屬「單點單台」之測速方式，車輛如有超出設定之速限即
      立刻鎖定，而雷射是屬於直線不易擴散的光束，車流量大
      小、旁邊是否另有他車行經，均不影響測速之準確性，足
      見警員取締本件受處分人駕車超速違規並無誤判之虞。又
      本件舉發人員丙○○及乙○○為國道高速公路警察局警員
      ，執行高速公路交通違規稽查工作屬其重要職務之一，就
      儀器之操作實施已有相當的教育訓練，應可排除人為操作
      疏失之可能性；且其對於用路人違規之有無等業務內事項
      ，觀察程度自較一般人更為專注。況其二人係於抗告人所
      行駛之國道1號南下28.5公里處執行定點手持式雷射槍測
      速勤務，其等心理上及注意力當已有所準備，輔以當時係
      深夜時段，車流量小，均足以排除其等誤認其他車輛致生
      混淆之可能。再參以證人丙○○及乙○○就抗告人本件違
      規情節及舉發經過敘述明確，並無瑕疵，亦未有其他不確
      定或相互矛盾等情形。本件舉發員警二人既係依法執行公
      務，且與抗告人復無過節，衡情當無誣指之理，其既就親
      眼目睹抗告人上開超速之違規行為而於原審到庭具結作證
      ，更以刑事責任擔保證言之真實性，當不至甘冒涉犯偽證
      罪之風險，蓄意構陷抗告人，則證人丙○○、乙○○就親
      眼見聞所證，應堪採信。是證人丙○○、乙○○於舉發當
      時攔停稽查之違規客體，確為抗告人所駕駛上揭自用小客
      車要無疑義。抗告人抗告意旨質疑員警誤判，顯為主觀臆
      測之詞，尚非可採。
（四）再按證人為依法執行交通勤務之交通警員，其所為舉發之
      執行職務行為，乃依法就特定具體事件所為之具有公法上
      效果之單方行政行為，基於公務員公法上行為具有公信力
      之原則，該行政行為原則上應可推定其為正當無誤，且於
      行政事務日趨繁雜、愈益強調行政效能之現今社會，若謂
      公務員所為一切行政行為均須預留證據以為日後之證明，
      顯將對於國家行政事務之推行產生阻礙，是若要求員警就
      任何交通違規行為均必須有照片相關錄影之畫面影佐證始
      得舉發，勢將僅能選擇耗費大量成本、犧牲相當程度之隱
      私而於各處裝設錄影及照相設備，以確保交通法規之遵守
      及用路之安全，或選擇放任某些執法人員難以臨時以照相
      或錄影方式採證之交通違規行為，此均非交通工具普及之
      現代法治社會所樂見，是刑事訴訟法中關於犯罪證據有關
      之規定，而與原屬於行政秩序罰之交通違規裁罰事件之本
      質不合之部分，於交通違規聲明異議案件之審理程序中，
      即不在準用之列，其理甚明。是本件縱未有舉發照片或違
      規影像之錄影畫面可資相佐，然證人丙○○、乙○○執勤
      員警就其親眼見聞，受有具結程序及偽證罪之擔保之情形
      下，於原審法院所為之上開證詞，其等所述內容非但與舉
      發通知單所載違規事實相符，且與卷內其他客觀證據並無
      齟齬，復無違背一般經驗或論理法則之情形，對於證抗告
      人確有超速之違規行為判斷並無影響。是抗告意旨：稱無
      照片、錄影等相關直接佐證云云，顯係事後卸責之詞，亦
      非可採。
五、原審因以原處分機關依道路交通管理處罰條例第33條第1項
    第1款及第63條第1項第1款規定裁處抗告人罰鍰3,500元並記
    違規點數1點，於法有據，而駁回抗告人在原審之異議。核
    其認事用法，均無違誤。抗告意旨猶執陳詞，任意指摘原裁
    定不當，求予撤銷改判，為無理由，應予駁回。
據上論結，應依道路交通案件處理辦法第26條，刑事訴訟法第
412條，裁定如主文。
中    華    民    國    98    年    5    月    25    日
                  刑事第二十庭審判長法  官  楊貴雄
                                    法  官  高愈杰
                                    法  官  林銓正
以上正本證明與原本無異。
不得再抗告。
                                    書記官  張淨
中    華    民    國    98    年    5     月    27    日


司法院資訊處製作；財團法人民間司法改革基金會備份。
